【裁判字號】    91,自,451
【裁判日期】    920423
【裁判案由】    誣告
【裁判全文】
臺灣板橋地方法院刑事判決                          九十一年度自字第四五一號
    自  訴  人  乙○○
    被      告  丙○○
右列被告因誣告案件，經自訴人提起自訴，本院判決如左：
    主  文
丙○○無罪。
    理  由
一、自訴意旨略以：被告丙○○與自訴人乙○○均係「龍景天下社區」之住戶，被告
    於民國九十一年五月二十四日至臺北縣政府警察局中和分局南勢派出所指訴自訴
    人基於傷害之犯意，於九十一年五月十九日下午二時，在臺北縣中和市○○街一
    四三巷一六弄二十二號前，無故徒手摑掌被告耳光，致其受傷，並揚言要與自
    訴人當其他地方決鬥等語後離去，因認自訴人涉嫌刑法第二百七十七條第一項之
    傷害罪嫌云云，其後被告於檢察署偵查時一再虛構有人證羅旺營、物證社區監視
    錄影帶之事，案經臺灣板橋地方法院檢察署檢察官偵查後始為不起訴之處分，因
    認被告涉有刑法第一百六十九條之第一項誣告罪嫌云云。
二、按誣告罪之成立以意圖他人受刑事處分或懲戒處分，而為虛偽之告訴告發報告者
    為要件。所謂虛偽係指明知無此事實故意捏造而言，若告訴人誤認有此事實或以
    為有此嫌疑，自不得指為虛偽，即難科以本罪。又誣告罪之成立，以告訴人所訴
    被訴人之事實必須完全出於虛構為要件，若有出於誤會或懷疑有此事實而為申告
    ，以致不能證明其所訴之事實為真實，縱被訴人不負刑責，而告訴人本缺乏誣告
    之故意，亦難成立誣告罪名。再告訴人所訴事實不能證明其係屬實，在對於被訴
    人為不起訴處分確定者，固不能謂告訴人因此即應負誣告罪責，然此必以告訴人
    有出於誤會或懷疑被訴人有此事實，或對其事實張大其詞而為申告之情形，始足
    以當之。最高法院四十年臺上字第八八號、四十四年臺上字第八九二號、三十二
    年上字第一八四號判例意旨可資參照。
三、訊據被告丙○○堅決否認有何上開犯行，辯稱：九十一年五月十九日下午，自訴
    人確實有在龍景天下社區警衛室門口前，自背後以手打伊左耳，且伊感覺自訴人
    手上握有硬物，但打了之後就不見了，其後自訴人又稱欲約被告至竹林中學門口
    決鬥，伊未予理會，旋即報警處理，事後伊並向社區聲請調閱當日監視錄影帶，
    並送交警員以為證，伊提出告訴並非無據等語。
四、查本件被告於九十一年五月二十四日向臺北縣警察局中和分局南勢派出所告訴自
    訴人傷害案件，固經臺灣板橋地方法院檢察署檢察官以九十一年度偵字第一三三
    六四號為不起訴處分確定，固有自訴人提出之上開不起訴處分書一紙在卷可按，
    並經本院調取上開偵查卷核閱屬實，而均考其不起訴處分理由，無非係以：(一)告
    訴人於警詢及本署偵查中均自承：當時因無外傷或明顯傷痕，故無前往醫院就醫
    ，亦無任何診斷證明書等語明確，從而，告訴人既未因被告之上開行為而受有傷
    害，自與刑法傷害罪之構成要件未合。(二)次查，證人羅旺營於偵查中到庭結證稱
    ：當時伊在警衛室外面，沒有看見他們二人，那時正在處理機車是否有亂停，沒
    有注意其他事情等語，職是，被告是否確有徒手摑掌告訴人並揚言「要與告訴人
    到其他地方決鬥」等語之情事，實非無疑。(三)況查，遍觀全卷並無告訴人所稱之
    社區監視錄影帶，又經向臺北縣政府警察局中和分局偵查員楊勝雄詢問結果，亦
    無該卷錄影帶附卷等情，認並無積極證據足證自訴人之傷害犯嫌，始予以不起訴
    處分。自訴人則以：九十一年五月十九日下午一時五十分，伊在臺北縣中和市○
    ○街一四三巷一○六弄二十二號警衛室門口遇到被告，當時伊正要出門，遇到被
    告丙○○，他是房屋仲介商，他來我們這裡吹牛說房子是他蓋的，因為當天他的
    房屋廣告單貼在伊車上，伊跟他說叫他將廣告單撕掉，伊怕被公所罰錢，伊跟他
    講後他不理我我就離開了，後來他就打電話到派出所報案說我打他，伊認被告蓄
    意誣告等語。
五、經查被告於九十一年五月二十四日赴臺北縣警察局中和分局製作訊問筆錄時，經
    警訊以自訴人如何傷害之過程，其指稱：「係自伊左後方用手打伊耳光，好像有
    持類似硬物東西，且當時有社區守衛羅姓管理員見到當時情形，伊並能提供社區
    錄影帶證明對方傷害伊」等語，嗣於九十一年六月二十一日警訊中仍為相同供述
    ，雖其迭於警訊及偵查中均坦稱因無明顯傷勢，故未前往醫院驗傷等語，而未提
    出診斷證明書以佐證告訴自訴人之傷害犯行，惟診斷證明書僅為物證之一種，非
    必以被告指訴他人傷害犯行，須提出診斷證明書為其必要證據，倘另有其他事證
    足資證明，亦可成罪，況且刑法傷害罪雖以加害者以傷害人之意思並發生傷害之
    結果者始能成立，苟加害人以傷害人之意思而加暴行，並未發生傷害結果，仍不
    成立傷害罪為其構要件（最高法院二十三年上字第七六三號判例要旨參照），惟
    我國一般民眾缺乏法學素養，對於須受有何受傷程度始達成刑法之傷害罪責，或
    可對之提出告訴，並無具體概念，因之被告縱因自認並無明顯傷勢，而未前去驗
    傷，致無以證明自訴人對之造成之傷害結果，然事實真相如何，亦有待法院查明
    論斷，自不得遽認被告即有虛構傷害情節而誣陷自訴人入人於罪之意圖；其次被
    告指訴當時有證人社區守衛羅旺營管理員目賭傷害經過，嗣證人羅旺營於偵查中
    雖否認目賭，證稱：當時伊在警衛室外，並沒有看見他們二人，伊那時是在處理
    機車是否亂停，沒有注意其他事情云云，惟經本院於九十二年二月二十七日前往
    被告指訴自訴人傷害之臺北縣中和市○○街一四三巷一０六弄二十二號警衛室現
    場勘查結果，該警衛室係位於地下停車場車道旁，室內狹小，且於室內設有監視
    螢幕，於警衛室外四周則無足以遮蔽視線之障礙物，此觀之附卷之照片自明，是
    依告訴人及被告當場模擬二人交談當時之相對位置（被告稱當時渠面對警衛室內
    云云，自訴人則稱當時二人係面對面云云），足見二人當時均於警衛室外，是衡
    情警衛應無視而不見二人談話過程之理，是渠上開證言或許為避免捲入二造之糾
    紛而推稱並無看見渠二人，則渠證言尚無從採為不利於被告不利之餘地；再就被
    告嗣於本院審理中辯以：「因證人警衛不敢作證，所以證人證稱他在忙沒有看到
    ，伊可以理解，另當時錄影帶伊是交給派出所製作筆錄之甲○○○○，侯警員收
    到後伊還在牛皮紙袋上蓋上指印，嗣伊到分局製作筆錄時，為伊製作筆錄之楊警
    員稱有看過伊交付之錄影帶內容」等語，本院據此傳喚證人警員侯嘉玹，其雖先
    稱：「被告並沒有提供給伊，他好像說是因為攝影機系統的問題，沒有提供給伊
    ，伊並沒有收到錄影帶」云云，嗣則改稱：「經過伊剛才回想一下，移送卷宗伊
    已經移送出去了，是後來丙○○拿錄影帶來，伊就請他放置於牛皮紙袋中，請他
    蓋章後再補送到三組去」等語，核與被告前開所述相符，另證人警員楊勝雄則證
    稱：「他說有錄影帶，也有交給伊，因為當時伊支援三組，所以就先勘驗錄影帶
    ，內容就是兩人在守衛室裡面，後來譚先生出了警衛室手摸著耳朵或是頭部，乙
    ○○隨後出來，指著譚先生，錄影帶接著就結束，並沒有詳細傷害經過，因為監
    視器是照在警衛室外面，就警衛室裡面的情形並沒有拍攝到，（問：錄影帶在何
    處？）當時伊與同事一同勘驗，因為伊急著將筆錄製作出來，所以就先製作筆錄
    ，沒有注意到錄影帶的事，等到伊隔了一、二天再找錄影帶時，伊就找不到了」
    等語，是依兩位警員前開所述均證述確有監視錄影帶存在無誤，雖自訴人指稱原
    不起訴書已載明並無錄影帶之存在，因認警員於法院審理中所述不實云云，惟警
    員與被告、自訴人彼此間並無特殊情誼，亦無怨隙，衡情應無迴護任何一方之必
    要，更何況警員於本院審理中證述該監視錄影帶證物遺失乙詞，就此證言恐將招
    致渠等負有證物滅失之行政處分責任，是警員應無為迴護被告而為不利於己之證
    言才是，則渠等上開證言，應堪採信，故依警員所陳，當時勘驗錄影帶之內容，
    較諸被告之指訴，推理當時被告臉部或有遭受碰觸，始有摸著耳朵或其頭部走出
    警衛室之情節，則就被告傷害罪基本事實之陳述，尚難認有不實；又自訴人指稱
    ：當時警衛站在警衛室外，並非在警衛室內，被告辯稱當渠在警衛室與警衛交談
    ，伊自後偷襲，顯與警員所述不符等語，核與證人警員楊勝雄於審理中所證：伊
    在勘驗時，有看到警衛站在外面，有一名老太太坐在警衛室外面，被告與自訴人
    是從警衛室出來的等語相符，是被告指訴自訴人傷害經過，或有誇大而與事實有
    所出入，惟依證人上開證言，尚難認被告即有明顯之虛構事實，揆諸前揭說明，
    被告所為，核與誣告罪之構成要件有間，自不得以該罪相繩。此外，復查無其他
    積極證據足資證明認被告有何本件誣告之犯行，既不能證明其犯罪，本院依法應
    為無罪之諭知。
據上論斷，應依刑事訴訟法第三百四十三條、第三百零一條第一項，判決如主文。
中      華      民      國    九十二    年      四      月  二十三    日
                                  臺灣板橋地方法院刑事第六庭
                                          法  官  徐   蘭   萍
右正本證明與原本無異。
如不服本判決，應於判決送達後十日內，向本院提出上訴狀。
                                          書記官  莊   川   億
中      華      民      國    九十二    年      四      月    二十五    日


司法院資訊處製作；財團法人民間司法改革基金會備份。
